臺灣臺中地方法院刑事判決
109年度訴字第2330號
公  訴  人  臺灣臺中地方檢察署檢察官
被      告  賴振皇


            邱煜勛




上列被告等因傷害案件，經檢察官提起公訴（109年度少連偵字
第34號），本院判決如下：
    主    文
壬○○成年人與少年共同犯傷害罪，處有期徒刑陸月，如易科罰金
，以新臺幣壹仟元折算壹日。
乙○○無罪。
    犯罪事實
一、緣丁○○於民國108年10月15日凌晨0時許，與陳昭妡、江澤民
    等友人在臺中市○○區○○路0段0000號「超級巨星自助式KTV經
    貿旗艦店」107包廂唱歌玩樂，期間，李珮妤、柯婧瑜、壬○○及其等友人陸續進入該包廂。嗣於同日凌晨3時許，壬○○即
    聯絡乙○○開車前來超級巨星載其離開，乙○○遂駕駛車號000-
    0000號自小客車（國瑞廠牌，黑色）搭載真實姓名年籍不詳
    綽號「阿翔」之成年男子抵達上址並進入107包廂。席間，
    壬○○、李珮妤分別因飲酒、唱歌時錄影等細故與丁○○、柯婧
    瑜發生口角而心生不滿。迨至同日凌晨4時30分許，丁○○、
    柯婧瑜步行至KTV店門口欲離去之際，壬○○、李珮妤遂趨前
    攔阻2人，並將2人帶往KTV後方停車場談判，壬○○並以行動
    電話聯絡當時乘坐在庚○○駕駛之車號000-0000號自小客車（
    國瑞廠牌，白色）上之少年戊○○前來助勢。戊○○遂告知同車
    之少年黃○榕，並聯絡召集少年魏○新、曾○元、葉○凱、蔡○
    晨等人一起前來上開超級巨星KTV聚集，庚○○即駕駛AMG-316
    2號自小客車，搭載少年戊○○、黃○榕及另名真實姓名年籍不
    詳之成年男子，丙○○即駕駛車號000-0000號自小客車（MAZD
    A廠牌，藍色），搭載少年蔡○晨、葉○凱，另己○○即駕駛車
    號000-0000號自小客車（本田廠牌，黑色），搭載少年曾○
    元、魏○新及真實姓名年籍不詳之成年人自稱「楊金裕」、
    綽號「小六」及另名不詳真實姓名年籍之成年男子共6人前
    來上址。而丁○○之友人溫允聖見狀後即報警。嗣同日凌晨5
    時許，警方到場後，遂將雙方驅離現場（丁○○指稱在停車場
    遭壬○○毆打左臉頰1巴掌部分，未能證明成傷），丁○○、柯
    婧瑜並與友人溫允聖、李晰之、洪佳德、宋家翔、江家澤、
    江柏緯、王青柔等人決定，再前往臺中市○○區○○路0段00○0
    號「老湯火鍋店」吃火鍋，並由江柏緯駕駛車號000-0000號
    自小客車，搭載江佳澤、丁○○、柯婧瑜自超級巨星KTV前往
    ，其餘人則搭計程車前往。詎壬○○心有未甘，竟尾隨上開AD
    Z-8673號自小客車，並聯絡戊○○轉知其他車輛即BCR-3005號
    、AXW-1898號等人跟車前往，壬○○、丙○○、己○○、庚○○等人
    及少年戊○○、黃○榕、魏○新、曾○元、葉○凱、蔡○晨等人，
    即共同基於傷害他人身體之犯意聯絡，由乙○○（無證據證明
    具有傷害之犯意聯絡，詳後述）駕駛BCN-7803號自小客車搭
    載壬○○及綽號「阿翔」及丙○○駕駛BCR-3005號自小客車搭載
    蔡○晨、葉○凱，己○○駕駛AXW-1898號自小客車搭載少年曾○
    元、魏○新及「楊金裕」、綽號「小六」，庚○○駕駛AMG-613
    2號自小客車搭載少年戊○○、黃○溶及由其等分別駕駛上開車
    輛搭載「楊金裕」、其他真實姓名年籍不詳成年人等至少共
    14人，分別搭載上開車輛一起跟車前往。嗣於同日凌晨5時3
    0分許，壬○○見丁○○等人在「老湯火鍋店」下車，即告知少
    年戊○○、丁○○在「老湯火鍋店」，即由丙○○、己○○及少年戊○○、黃○榕、魏○新、曾○元、葉○凱、蔡○晨、「楊金裕」、
    綽號「小六」及其他真實姓名年籍不詳之成年男子共約11人
    下車，分持棍棒至「老湯火鍋店」門口前，毆打丁○○身體多
    處，而壬○○、乙○○、庚○○等人則在車上等候，致使丁○○因而
    受有右頭皮兩處開放性傷口、左頭皮開放性傷口、右肩膀挫
    傷、雙手肘挫傷、雙腕挫傷、右側尺骨上端閉鎖性骨折、左
    小腿挫傷、左踝挫傷、左膝挫傷等傷害，而其等一陣毆打約
    30秒左右後，旋即返回車上一同駕車離開現場。嗣警經據報
    抵達現場後，將丁○○送醫急救，並調閱現場監視器檔案而循
    線查獲上情。
二、案經丁○○委由馮鉦喻律師告訴臺灣臺中地方檢察署檢察官偵
    查起訴。
    理    由
壹、有罪部分
一、證據能力部分：
　　按被告以外之人於審判外之言詞或書面陳述，除法律有規定
    者外，不得作為證據；被告以外之人於審判外之陳述，雖不
    符合刑事訴訟法第159條之1至第159條之4之規定，但經當事
    人於審判程序同意作為證據，法院審酌該言詞陳述或書面陳
    述作成時之情況，認為適當者，亦得為證據。當事人、代理
    人或辯護人於法院調查證據時，知有第159條第1 項不得為
    證據之情形，而未於言詞辯論終結前聲明異議者，視為有前
    項之同意，刑事訴訟法第159 條第1項、第159條之5定有明
    文。查本件判決認定犯罪事實所引用之被告壬○○以外之人於
    審判外之陳述，公訴人及被告均表示不爭執，且迄至言詞辯
    論終結前均未聲明異議，且經本院審酌該等證據資料製作時
    之情況，並無違法不當及證明力明顯過低之瑕疵，堪認作為
    證據應屬適當，依上開規定，均具有證據能力。至於不具供
    述性之非供述證據，並無傳聞法則之適用，該等證據既無證
    據證明係公務員違背法定程序所取得，復經本院踐行調查證
    據程序，且與本案具有關聯性，亦均有證據能力。
二、認定犯罪事實之證據及理由：
    上揭犯罪事實，業據被告壬○○於本院審理最終坦承不諱（見
    本院卷二第175頁），核與證人即告訴人丁○○於警詢、偵查
    中及本院審理時之指訴相符（見他卷第117 至119 頁，少連
    偵卷第225 、235 至236 頁，本院卷第77頁），並與證人即
    同案少年戊○○、黃○榕、魏○新、蔡○晨、曾○元、葉○凱等人
    之警詢供述一致（見他卷第67至70、71至74、75至78、79至
    82、83至86、87至90頁），亦與證人即同案被告戊○○、黃○
    榕、魏○新、蔡○晨等人偵查中證述相符（見少連偵卷第216 
    至221 及233 至236 及273 至275 、253 至254 、251 至25
    4 、273 至275 頁），再與證人陳昭妡、柯婧瑜、宋家翔、
    温允聖、李晰之、江佳澤、洪佳德、江柏緯、王青柔等人警
    詢陳述一致（見他卷第111 至 113、121 至123 、125 至12
    8 、129 至131 、133 至136 、137 至140 、141 至143 、
    145 至147 、149 至150 頁），並有員警職務報告書、證人
    陳昭妡IG對話紀錄、告訴人受傷照片4張、老湯鍋火鍋店監
    視錄影翻拍照片3張、路口監視錄影車號擷圖照片4張、車號
    000-0000、AMG-3162、BCR-3005、AXW-1898號車輛詳細資料
    報表（見他卷第63至65、15至17、23至27、207 至209 、20
    9 至213 、217 至223 頁）、告訴人林新醫院診斷證明書正
    本、本院109年度少護字第181號少年法庭宣示筆錄、車號00
    0-0000、BCR-3005、BCN-7803、AMG-6132號公路監理電子閘
    門查詢等資料在卷可稽（見少連偵卷第199、259 至260 、2
    85、287、289、291頁）、本院勘驗筆錄、臺中市政府警察
    局第六分局111年3月28日中市警六分偵字第1110029781號函
    暨檢附員警職務報告、現場照片及監視器影像截圖等資料在
    卷可稽（見本院卷一第350頁，本院卷二第135至149頁），
    上開補強證據足以擔保被告前開任意性自白之真實性，核與
    事實相符，可採為證據，本件事證明確，被告犯行堪以認定
    ，應依法論科。
三、論罪科刑：
  ㈠核被告壬○○所為，係犯刑法第277條第1項傷害罪。　　
　㈡共同正犯：
　⑴按共同正犯，係共同實施犯罪行為之人，在合同意思範圍以
    內，各自分擔犯罪行為之一部，相互利用他人之行為，以達
    其犯罪之目的者，即應對於全部所發生之結果，共同負責。
    共同正犯之犯意聯絡，不限於事前有所協議，其於行為當時
    ，基於相互之認識，以共同犯罪之意思參與者，亦無礙於共
    同正犯之成立；復不以數人間直接發生者為限，即有間接之
    聯絡者，亦包括在內（最高法院28年度上字第3110號、73年
    度台上字第1886號、77年度台上字第2135號判決意旨參照）
    。且共同正犯，係共同實施犯罪行為之人，在共同意思範圍
    內，各自分擔犯罪行為之一部，相互利用他人之行為，以達
    其犯罪之目的，其成立不以全體均參與實施犯罪構成要件之
    行為為要件；參與犯罪構成要件之行為者，固為共同正犯；
    以自己共同犯罪之意思，參與犯罪構成要件以外之行為，或
    以自己共同犯罪之意思，事前同謀，而由其中一部分人實行
    犯罪之行為者，亦均應認為共同正犯，使之對於全部行為所
    發生之結果，負其責任（最高法院92年度台上字第2824號判
    決意旨參照）。是共同正犯在共同意思範圍內，組成一共犯
    團體，倘具有相互利用其行為之共同意思所為，團體中任何
    一人之行為，均為共犯團體之行為，他共犯均須負共同責任
    。
　⑵查被告壬○○與同案被告己○○、丙○○、庚○○及少年戊○○、黃○榕
    、魏○新、曾○元、葉○凱、蔡○晨等人，就犯罪事實欄所載傷
    害告訴人丁○○之犯行，彼此間有犯意聯絡及行為分擔，應共
    同負責，依刑法第28條，論以共同正犯。
　㈢次按依兒童及少年福利與權益保障法第112 條第1項前段規定成年人與少年共同實施犯罪者，加重其刑至2分之1，該 條規定雖不以行為人明知共犯為未滿18歲之人為要件，但仍以其行為時對於該人之年齡有不確定之故意為必要（最高法院100年度台上字第130號判決意旨參照），且此共同實施犯罪之加重，並非對於個別特定之行為而為加重處罰，其加重係概括性之規定，對一切犯罪皆有其適用，自屬刑法總則加重之性質（最高法院103年度台非字第306號判決意旨參照）。查被告壬○○係85年9月13日出生，於行為時為成年人，而同案被告己○○係90年5月出生，行為時為未成年人，另同案少年戊○○、黃○榕、魏○新、蔡○晨、曾○元、葉○凱等人，行為時均為14歲以上未滿18歲之少年，此有其等之年籍資料附卷可參，被告壬○○既與其等未成年人共同實施本件傷害犯行，且於行為之際亦知悉此等人員尚未成年，自應依兒童及少年福利與權益保障法第112條第1項前段之規定加重其刑。
  ㈣爰以行為人之責任為基礎，審酌本件衝突始自於被告壬○○與
    告訴人丁○○先係於「超級巨星自助KTV經貿旗艦店」內發生
    糾紛，後再延續至「老湯鍋火鍋店」門前，被告壬○○請乙○○
    開車載其至案發現場附近進行指揮，並指使其他共犯開車搭
    載成年人及未成年人共同至「老湯鍋火鍋店」門前，並因此
    發生多人分持棍棒或徒手毆打告訴人情事，致告訴人受有犯
    罪事實欄所載之傷勢。考量被告壬○○正值青壯、血氣方剛，
    竟召喚其他共犯開車載送一干人等至現場，並於現場附近進
    行指揮，到場人員再以棍棒或徒手毆打告訴人，被告壬○○雖
    未在現場實際出手，然既以共同傷害之犯意指揮其他人員至
    現場實施傷害行為，應構成傷害罪共同正犯，業如上所述，
    被告壬○○所為實屬不當，本應科處重刑；然考量被告壬○○最
    終坦承犯行，但尚未能與告訴人達成和解之犯後態度，兼衡
    被告壬○○自述高中畢業之教育程度、之前從事過賣鞋子工作
    、現無工作、與家人同住、經濟狀況小康等語（見本院卷二
    第175頁），暨其犯罪動機、目的、手段、犯罪所生之危害
    等一切情狀，量處如主文所示之刑，並諭知易科罰金之折算
    標準。
貳、無罪部分
一、公訴意旨略以：被告乙○○駕駛BCN-7803號自小客車搭載綽號
    「阿翔」至超級巨星KTV載送被告壬○○離開，後再載被告壬○○至「老湯火鍋店」門口前，並將所駕自小客車停放於火鍋
    店門口前等候，在告訴人丁○○遭毆打後，再載被告壬○○離開
    ，因認被告乙○○與其他被告共同犯刑法第277條第1項傷害罪
    等語。
二、按犯罪事實應依證據認定之，無證據不得認定犯罪事實；不
    能證明被告犯罪者應諭知無罪之判決，刑事訴訟法第154條
    第2項、第301條第1項分別定有明文。次按認定犯罪事實所
    憑之證據，雖不以直接證據為限，間接證據亦包括在內；然
    而無論直接或間接證據，其為訴訟上之證明，須於通常一般
    之人均不致有所懷疑，而得確信其為真實之程度者，始得據
    為有罪之認定，倘其證明尚未達到此一程度，而有合理之懷
    疑存在時，即難遽採為不利被告之認定（最高法院76年度台
    上字第4986號判決意旨參照）。又按刑事訴訟法第161條第1
     項規定：檢察官就被告犯罪事實，應負舉證責任，並指出
    證明之方法。因此，檢察官對於起訴之犯罪事實，應負提出
    證據及說服之實質舉證責任。倘其所提出之證據，不足為被
    告有罪之積極證明，或其指出證明之方法，無從說服法院以
    形成被告有罪之心證，基於無罪推定之原則，自應為被告無
    罪判決之諭知（最高法院92年度台上字第128號判決意旨參
    照）。
三、本件公訴意旨認定被告乙○○涉嫌共同傷害犯行，主要係依據
    被告乙○○自承有駕駛車號000-0000號自小客車至超級巨星KT
    V載送被告壬○○，有開車途經老湯鍋火鍋店附近等語，並於
    老湯鍋火鍋店門口路旁發現被告乙○○所駕駛之BCN-7803號自
    小客車停放之監視器影象，為其主要論據。訊據被告乙○○堅
    決否認公訴意旨所指述共同傷害之犯行，辯稱伊只是臨時受
    通知開車載送被告壬○○，伊根本未下車，亦未涉入老湯鍋火
    鍋店門口傷害告訴人丁○○之行為等語。按本件所涉係被告壬○○召喚諸多人員，至老湯鍋火鍋店門口之衝突現場攻擊告訴
    人丁○○，而被告壬○○之角色係進行指揮，並未實際參與傷害
    犯行之實施，業如上所述，則被告乙○○固有開車載送被告壬○○之行為，然單以此屬傷害犯罪構成要件以外之載送行為，
    尚難認定被告乙○○就傷害丁○○之犯行，與其他共犯間具有傷
    害之犯意聯絡及行為分擔，且與被告乙○○同在自小客車上之
    被告壬○○，亦無明確指述被告乙○○就本件傷害犯行有何工作
    分配，是單以被告乙○○曾於案發時載送被告壬○○至老湯鍋火
    鍋店之客觀事實，依罪疑應為有利被告認定之證據法則，尚
    難認被告乙○○與其他實施傷害犯行之人員，具有犯意之聯絡
    與犯行之分擔，自難據此率為被告乙○○實施上開傷害犯行之
    認定。
四、綜上所述，檢察官此部分所認被告乙○○涉嫌刑法第277第1項
    傷害罪犯行所憑之證據，尚未達於通常一般之人均無合理懷
    疑，而可得確信被告確有公訴意旨此部分所指之犯行，本案
    既存有合理懷疑，而致本院無法形成被告乙○○有罪之確切心
    證，自屬不能證明被告乙○○犯罪，揆諸前開說明，此部分自
    應諭知被告乙○○無罪之判決。　
據上論斷，應依刑事訴訟法第299條第1項前段、第301條第1項，
兒童及少年福利與權益保障法第112條第1項前段，刑法第277條
第1項、第28條、第41條第1項前段，刑法施行法第1條之1第1項
，判決如主文。本案經檢察官蔡雯娟提起公訴，檢察官甲○○、辛○○到庭執行職務。
中　　華　　民　　國　　111 　年　　6 　　月　　27　　日
            刑事第九庭  審判長  法  官  陳培維
　　　　　　　　　　            法  官  陳怡珊
　　　　　　　　　　            法  官  彭國能
以上正本證明與原本無異。
如不服本判決應於收受判決後20日內向本院提出上訴書狀，並應
敘述具體理由；其未敘述上訴理由者，應於上訴期間屆滿後20日
內向本院補提理由書（均須按他造當事人之人數附繕本）「切勿
逕送上級法院」。
告訴人或被害人如不服判決，應備理由具狀向檢察官請求上訴，
上訴期間之計算，以檢察官收受判決正本之日起算。
                                書記官  陳宇萱
中　　華　　民　　國　　111 　年　　6 　　月　　27　　日
附錄本案論罪科刑所犯法條
中華民國刑法第277條第1項
傷害人之身體或健康者，處5 年以下有期徒刑、拘役或50萬元以
下罰金。